臺灣臺中地方法院刑事判決
111年度訴字第1622號
公  訴  人  臺灣臺中地方檢察署檢察官
被      告  何天翔




上列被告因詐欺案件，經檢察官提起公訴（111年度偵緝字第126
2號），被告於準備程序為有罪之陳述後，本院合議庭裁定由受
命法官獨任進行簡式審判程序，判決如下： 
    主    文
何天翔共同以網際網路對公眾散布而犯詐欺取財罪，處有期徒刑
壹年壹月。未扣案之犯罪所得新臺幣伍佰元沒收，於全部或一部
不能沒收或不宜執行沒收時，追徵其價額。
    犯罪事實及理由
一、犯罪事實
    何天翔與真實姓名年籍不詳之成年男子（暱稱「執夯」、「
    努力不懈」、「王道」、「缺錢的男女找他」）並無販賣第
    二級毒品甲基安非他命之真意，竟共同意圖為自己不法之所
    有，基於以網際網路對公眾散布而犯詐欺取財之犯意聯絡，
    先由該名男子以暱稱「執夯」於民國110年2月14日3時許在
    「UT」網路聊天室公開張貼「需要私我謝謝」之文字，以此
    散布傳達販賣毒品之虛偽訊息，經A1（真實姓名詳卷）瀏覽
    上開販賣毒品之訊息，向警方提出檢舉，警方為進行誘捕偵
    查，遂委由A1佯裝購毒者以暱稱「半夜睡不著」於同日18、
    19時許在「UT」網路聊天室向「執夯」表示欲購買甲基安非
    他命「兩張」，該名男子則另以LINE暱稱「努力不懈」、「
    王道」與A1聯繫，並相約於同日19時許，在水雲端汽車旅館
    附近臺中市西屯區上安路與青海南街口之菲力國王百家樂停
    車場內交易，嗣何天翔接獲該名男子之通知，前往臺中市西
    屯區西安街之日租套房，由該名男子將香菸盒1個（其內盛
    裝衛生紙1張）交付何天翔，指示何天翔將該香菸盒充作欲
    販售之甲基安非他命，並收取價金新臺幣（下同）3,000元
    ，何天翔遂於同日19時16分許，騎乘車牌號碼000-000號普
    通重型機車前往上開交易地點，先將該香菸盒放置在圍欄旁
    之不鏽鋼鐵箱上，俟A1到場後，何天翔向A1表示須先收取3,
    000元，再告知毒品放置處所，A1則向何天翔表示欲保管其
    機車鑰匙，何天翔則取出鑰匙1副（非該機車鑰匙）交付A1
    ，待A1將3,000元交付何天翔後，何天翔告知A1拿取放置在
    圍欄旁不鏽鋼鐵箱上之香菸盒，於A1上前拿取該香菸盒之際
    ，何天翔即趁隙騎乘機車逃逸，嗣警方到場後開啟該香菸盒
    ，發覺其內僅有衛生紙1張，A1始知受騙，並將該香菸1個（
    含衛生紙1張）交付警方扣案，何天翔則返回臺中市西屯區
    西安街之日租套房，將3,000元交付該名男子，該名男子則
    交付500元報酬予何天翔。
二、證據名稱
  ㈠被告何天翔於偵訊、本院準備程序及審理時之自白。
  ㈡證人即被害人A1於警詢時之證述。
  ㈢「UT」網路聊天室對話紀錄截圖、通訊軟體LINE對話紀錄截
    圖、A1真實姓名對照表、指認犯罪嫌疑人紀錄表、偵查報告
    、車輛詳細資料報表、Google街景圖、路口監視器擷取畫面
    、菲力國王百家樂停車場之監視器擷取畫面、現場蒐證照片
    、臺中市政府警察局大甲分局扣押筆錄、扣押物品目錄表、
    扣押物品照片各1份。
　㈣扣案之香菸盒1個（含衛生紙1張）。
三、論罪科刑
  ㈠核被告何天翔所為，係犯刑法第339條之4第1項第3款之以網
    際網路對公眾散布而犯詐欺取財罪。被告與真實姓名年籍不
    詳之成年男子（暱稱「執夯」、「努力不懈」、「王道」、
    「缺錢的男女找他」），就上開犯行具有犯意聯絡及行為分
    擔，為共同正犯。
　㈡按被告構成累犯之事實及應加重其刑之事項，均應由檢察官
    主張並具體指出證明之方法後，經法院踐行調查、辯論程序
    ，方得作為論以累犯及是否加重其刑之裁判基礎。所謂檢察
    官應就被告構成累犯事實「具體指出證明方法」，係指檢察
    官應於法院調查證據時，提出足以證明被告構成累犯事實之
    前案徒刑執行完畢資料，例如前案確定判決、執行指揮書、
    執行函文、執行完畢（含入監執行或易科罰金或易服社會勞
    動執行完畢、數罪係接續執行或合併執行、有無被撤銷假釋
    情形）文件等相關執行資料，始足當之。倘檢察官未主張或
    具體指出證明方法時，可認檢察官並不認為被告構成累犯或
    有加重其刑予以延長矯正其惡性此一特別預防之必要，且為
    貫徹舉證責任之危險結果所當然，是法院不予調查，而未論
    以累犯或依累犯規定加重其刑，即難謂有應調查而不予調查
    之違法。（最高法院110年度台上大字第5660號裁定意旨參
    照）。檢察官雖主張被告前因公共危險、毀棄損壞、施用毒
    品、詐欺等案件，經定應執行刑有期徒刑1年10月確定，再
    與前案假釋撤銷之殘刑接續執行，於108年6月3日假釋付保
    護管束，於108年12月15日保護管束期滿假釋未經撤銷，視
    為執行完畢，其於5年以內故意再犯本件有期徒刑以上之罪
    ，為累犯，請斟酌是否依刑法第47條第1項之規定加重其刑
    等語，並提出被告刑案資料查註紀錄表、臺灣高等法院疑似
    累犯簡列表、本院111年度中簡字第1387號判決（非上述前
    案確定判決）各1份為佐，惟依檢察官所提之前開證據資料
    ，尚乏前案執行完畢之相關文件，難認已就被告構成累犯之
    事實具體指出證明方法，尚無從依刑法第47條第1項之規定
    論以被告累犯或依累犯之規定加重其刑，附此敘明。
　㈢爰審酌被告前因肇事逃逸、過失傷害案件，經本院以105年度
    審交訴字第374號判決分別判處有期徒刑1年、3月確定；因
    施用毒品案件，經最高法院以105年度台非字第241號判決判
    處有期徒刑5月確定；因詐欺案件，經本院以107年度訴字第
    915號判決判處有期徒刑6月確定；上開3案，經本院以107年
    度聲字第4448號裁定應執行有期徒刑1年10月確定，嗣於108
    年6月3日縮短刑期假釋出監，而於108年12月15日保護管束
    期滿未經撤銷假釋，以已執行論等情，此有臺灣高等法院被
    告前案紀錄表1份在卷可稽，素行不良，竟仍不思以正當途
    徑獲取所需，共同以網際網路對公眾散布販賣毒品之虛偽訊
    息，詐取他人之財物，侵害他人財產權，所為應予非難，惟
    念及被告犯後坦承犯行，態度尚佳，復考量被告之犯罪動機
    、目的、手段、參與情節、詐取金額，暨其於本院審理時自
    述之智識程度、家庭經濟狀況等一切情狀，量處如主文所示
    之刑。
　㈣沒收部分
  ⑴被告於本院審理時供稱其本案取得報酬500元等語，為其有事
    實上處分權限之犯罪所得，並未扣案，應依刑法第38條之1
    第1項前段、第3項之規定宣告沒收，於全部或一部不能沒收
    或不宜執行沒收時，追徵其價額。
  ⑵扣案之香菸盒1個（含衛生紙1張），雖係被告與該成年男子
    作為本件詐欺取財犯行所用之物，然業經被告交付被害人，
    而由被害人取得，已非被告或該成年男子所有之物，故不予
    宣告沒收。
據上論斷，應依刑事訴訟法第273條之1第1項、第299條第1項前
段、第310條之2、第454條第1項，刑法第28條、第339條之4第1
項第3款、第38條之1第1項前段、第3項，刑法施行法第1條之1第
1項，判決如主文。
本案經檢察官鐘祖聲提起公訴，檢察官宋恭良到庭執行職務。
中　　華　　民　　國　　111 　年　　9 　　月　　30　　日
                  刑事第十七庭  法  官  林依蓉
以上正本證明與原本無異。
如不服本判決應於收受送達後20日內向本院提出上訴書狀，並應
敘述具體理由；其未敘述上訴理由者，應於上訴期間屆滿後20日
內向本院補提理由書（均須按他造當事人之人數附繕本）「切勿
逕送上級法院」。
告訴人或被害人如對於本判決不服者，應具備理由請求檢察官上
訴，其上訴期間之計算係以檢察官收受判決正本之日期為準。
                                書記官  蕭訓慧
中　　華　　民　　國　　111 　年　　9 　　月　　30　　日
附錄本案論罪科刑法條全文：
刑法第339條之4
犯第339條詐欺罪而有下列情形之一者，處1年以上7年以下有期
徒刑，得併科1百萬元以下罰金：
一、冒用政府機關或公務員名義犯之。
二、三人以上共同犯之。
三、以廣播電視、電子通訊、網際網路或其他媒體等傳播工具，
    對公眾散布而犯之。
前項之未遂犯罰之。